最高法院刑事判決　　　　　　　　　 111年度台上字第2547號
上　訴　人　臺灣高等檢察署高雄檢察分署檢察官許怡萍
被　　　告　劉哲君



上列上訴人因被告加重詐欺案件，不服臺灣高等法院高雄分院中
華民國111年3月16日第二審判決（111 年度上訴字第24號，起訴
案號：臺灣橋頭地方檢察署109年度偵字第12152號），提起上訴
，本院判決如下：
    主  文
上訴駁回。
    理  由
按刑事妥速審判法（下稱速審法）第9條第1項規定，除同法第
  8 條情形外，第二審法院維持第一審所為無罪判決，提起上訴
  之理由，以該判決所適用之法令牴觸憲法、違背司法院解釋或
  違背判例者為限。
㈠法院組織法於民國108年1月4日修正、同年7月4 日施行，因應
  大法庭制度之施行，刪除原第57條規定之判例選編及變更制度
  ，另增訂第57條之1第1、2 項明文規範若該判例已無裁判全文
  可資查考者，既無裁判所依憑之事實可供參佐，應停止適用；
  其餘未經停止適用之判例，其效力與未經選編為判例之本院裁
  判相同。亦即，該裁判表示之「法律見解」，於本院未認有變
  更之必要而循大法庭相關程序變更前，其性質上仍為本院一致
  之見解。故速審法第9條第1項規定所稱之「違背判例」，應解
  釋為「違背原法定判例之『法律見解』」。又第二審法院維持
  第一審所為無罪判決，違背本院徵詢庭或提案庭依法院組織法
  所定大法庭相關程序徵詢一致或大法庭裁定之見解所為之判決
  ，亦屬於速審法第9條第1項第3 款所定之判決違背判例。此為
  本院最近一致之見解。至本院大法庭之裁定，係針對提案之法
  律爭議所為之中間裁定，並非對本案為終局裁判，依法院組織
  法第51條之10規定，其裁定之見解僅對提案庭提交之案件有拘
  束力，自與速審法第9條第1項第3 款所定之判決違背判例無涉
  。
㈡檢察官就此類案件提起之第三審上訴，應在上訴理由內具體敘
  明原判決究竟如何具備速審法第9條第1項各款所列事項，係屬
  法定要件。如果上訴理由書狀並未依據卷內資料，具體指摘原
  判決如何具備該法第9條第1項各款所定事由，即與法律規定得
  為第三審上訴之理由，不相適合，應認其上訴不合法律上之程
  式，予以駁回。
查：
㈠本件檢察官起訴被告劉哲君涉犯刑法第339條之4第1項第2款之
  三人以上共犯加重詐欺取財罪嫌，經第一審審理結果，以不能
  證明其犯罪，而為無罪諭知。檢察官上訴至原審，經原審維持
  第一審之無罪判決，並敘明其理由，駁回檢察官在第二審之上
  訴。
㈡檢察官上訴意旨雖執本院108 年度台上大字第3101號刑事大法
  庭裁定之見解，主張原判決維持第一審無罪之認定係違背判例
  云云，然依首揭說明，核與速審法第9條第1項第3 款規定不相
  符合。其雖另以本院110年度台上字第5770號、第2075號、109
  年度台上字第2109號、第5354號、第5574號、第1051號等判決
  及下級法院，均已引本院108 年度台上大字第3101號刑事大法
  庭裁定為判決依據，說明該大法庭裁定揭示之幫助犯定義，亦
  為速審法第9條第1項第3款之審核範圍，仍難認與速審法第9條
  第1項第3款規定相符。至其餘上訴意旨，並未指出原判決有何
  具備速審法第9條第1項各款所列事項，難謂符合上開得為第三
  審上訴之法定要件。其上訴不合法律上之程式，應予駁回。
據上論結，應依刑事訴訟法第395條前段，判決如主文。
中    華    民    國   111    年    5     月    11    日
                  刑事第四庭審判長法  官  林  立  華  
                                  法  官  謝  靜  恒  
                                  法  官  林  瑞  斌  
                                  法  官  王  敏  慧  
                                  法  官  李  麗  珠  
本件正本證明與原本無異
                                  書記官
中    華    民    國   111    年    5     月    17    日